【裁判字號】    97,抗,643
【裁判日期】    970626
【裁判案由】    聲請單獨宣告沒收違禁物
【裁判全文】
臺灣高等法院刑事裁定                   97年度抗字第643號
聲  請  人  臺灣桃園地方法院檢察署檢察官
被      告  甲○○
上列聲請人因聲請單獨宣告沒收違禁物案件，不服臺灣桃園地方
法院中華民國九十七年五月二十七日所為裁定（九十七年度聲字
第一三二八號），提起抗告，本院裁定如下：
    主  文
原裁定撤銷。
扣案之盜版影音光碟貳佰捌拾壹片、新臺幣貳仟肆佰元沒收。
    理  由
一、原聲請意旨略謂：臺灣桃園地方法院檢察署九十五年度偵字
    第二五三０四號被告甲○○涉嫌違反著作權法案件，業經臺
    灣高等法院於民國九十七年二月五日以九十七年度上易字第
    八號判處無罪確定，惟該案扣得該署九十五年度保管字第六
    九二一號之新臺幣二千四百元、盜版光碟二百八十一片，係
    供犯罪所用或因犯罪所得之物，應依刑法第三十八條第一項
    第二、三款及著作權法第九十八條之規定宣告沒收等語。
二、原裁定略以：刑法上得單獨宣告沒收之物，依同法第四十條
    但書之規定，係以「違禁物」為限，關於分則所設不問屬於
    犯人與否沒收之規定，其沒收之物，並非均係違禁物，如被
    告並不成立犯罪時，該物應否單獨宣告沒收，仍應視其是否
    屬於違禁物為斷，不能因分則有沒收之規定，概行沒收，亦
    經司法院院字第二一六九號解釋在案。又違禁物係指法令禁
    止持有之物而言，如法律並無處罰持有之規定，如偽造之貨
    幣，自非違禁物（最高法院八十年度台上字第五０五八號判
    決意旨參照）。查本案被告甲○○被訴違反著作權法乙案，
    業經臺灣高等法院於九十七年二月五日以九十七年度上易字
    第八號判處無罪確定，則本件既無主刑之宣告，從刑亦失所
    附麗，且著作權法並無處罰單純持有扣案違反著作權法之物
    之規定，該等物品既非屬違禁物，即無從聲請單獨宣告沒收
    ，是檢察官聲請單獨宣告沒收本案所扣得之新臺幣二千四百
    元、盜版光碟二百八十一片，於法無據，因而駁回檢察官之
    聲請。
三、抗告意旨略謂：刑法第四十條業經修正，刪除但書之規定，
    原裁定依修正前之規定駁回本件聲請，其適用法律顯有錯誤
    等語。
四、經查，刑法部分條文，業於九十四年二月二日經總統以華總
    一義字第０九四０００一四九０一號令修正公布，並自九十
    五年七月一日起生效施行；其中刑法第四十條原規定「沒收
    於裁判時併宣告之。但違禁物得單獨宣告沒收。」，於此次
    修正時，因認刑法分則或刑事特別法關於「專科沒收」之物
    ，例如偽造之印章、印文、有價證券、信用卡、貨幣，雖非
    違禁物，然其性質究不宜任令在外流通，自有單獨宣告沒收
    之必要，爰於第二項增訂之（見該條立法理由第二段），是
    該單獨宣告沒收之規定，修正為「沒收，除有特別規定者外
    ，於裁判時併宣告之。違禁物或專科沒收之物得單獨宣告沒
    收。」；又著作權法第九十八條規定「犯第九十一條至第九
    十三條、第九十五條至第九十六條之一之罪，供犯罪所用或
    因犯罪所得之物，得沒收之。但犯第九十一條第三項及第九
    十一條之一第三項之罪者，其得沒收之物，不以屬於犯人者
    為限。」，是本案被告甲○○涉犯著作權法第九十一條之一
    第三項之罪，雖經本院以被告甲○○非犯罪行為人，判決無
    罪確定，惟依卷內資料可知，該扣案臺灣桃園地方法院檢察
    署九十五年度保管字第六九二一號之盜版光碟二百八十一片
    、新臺幣二千四百元，係不知之人供犯罪所用或因犯罪所得
    之物，依前揭說明，此既屬「專科沒收」之規定，且不以屬
    於犯人所有為限，自應依前開規定予以單獨宣告沒收。原審
    疏未審酌刑法第四十條業已修正，遽依修正前之規定駁回聲
    請，自有未洽。檢察官抗告執此指摘，為有理由，應由本院
    撤銷原裁定，自為裁定如主文所示。
五、依刑事訴訟法第四百十三條，著作權法第九十八條，刑法第
    十一條前段、第四十條第二項，裁定如主文。
中    華    民    國    97    年    6     月    26    日
                  刑事第四庭  審判長法  官  沈宜生
                                    法  官  陳國文
                                    法  官  鄭水銓
以上正本證明與原本無異。
本裁定不得再抗告。
                                    書記官  劉貞達
中    華    民    國    97    年    6     月    26    日


司法院資訊處製作；財團法人民間司法改革基金會備份。
